【裁判字號】    95,訴,1930
【裁判日期】    950927
【裁判案由】    偽造有價證券
【裁判全文】
臺灣臺中地方法院刑事判決  95年度訴字第1930號
公  訴  人  臺灣臺中地方法院檢察署檢察官
被      告  己○○
指定辯護人  本院公設辯護人丁○○
上列被告因偽造有價證券案件，經檢察官提起公訴（九十五年度
偵緝字第一○二○、一○二一、一○二二號），本院判決如下：
    主    文
己○○無罪。
    理    由
一、本件公訴意旨略以：被告己○○意圖為自己不法之所有，於
    民國（下同）九十三年一月間，在彰化縣田中鎮○○路段一
    巷一○九弄二六號其兄庚○○宅內，竊取庚○○所有台灣中
    區郵政管理局為發票人，帳號00000000號，票號Ａ
    0000000號、Ａ0000000號、Ａ000000
    0號等空白支票（竊盜部分未據告訴），並盜蓋庚○○印章
    於其上後，基於概括犯意分別在前開空白支票上偽填面額新
    臺幣（下同）十六萬七千三百元、三十萬元、五萬元及發票
    日九十三年二月十五日、九十三年一月八日、九十三年二月
    二十八日，再將上開面額十六萬七千三百元支票一紙交予臺
    中市○○路寶麗晶ＫＴＶ經理乙○○，支付其在該店消費款
    ，另將上開三十萬元及五萬元之支票分別持向甲○○、戊○○調借現款花用，因認被告涉有刑法第二百零一條第一項之
    偽造有價證券罪嫌，並為連續犯云云。
二、按被告未經審判證明有罪確定前，推定其為無罪；犯罪事實
    應依證據認定之，無證據不得認定犯罪事實。又不能證明被
    告犯罪者，應諭知無罪之判決，刑事訴訟法第一百五十四條
    第一項、第二項、第三百零一條第一項，分別定有明文。次
    按認定不利於被告之事實，須依積極證據，苟積極證據不足
    為不利於被告事實之認定時，即應為有利於被告之認定，更
    不必有何有利之證據；又告訴人之告訴，係以使被告受刑事
    訴追為目的，是其陳述是否與事實相符，仍應調查其他證據
    以資審認，最高法院三十年上字第八一六號、五十二年台上
    字第一三○○號判例可資參照。
三、查公訴人認被告涉有上述犯行，係以：(一)告訴人庚○○及證
    人辛○○均矢口否認曾借上開支票予被告。(二)復有支票影本
    三紙，在卷可證等，為其主要論據。
四、訊據被告己○○對於前述三張支票為伊簽發予他人並行使之
    事實坦承不諱，惟堅決否認有何被訴之偽造有價證券犯行，
    辯稱：上開支票係伊向大嫂辛○○（即其兄庚○○之妻）借
    來使用，有經過大嫂授權，伊之前已用同一方式借用過多張
    支票，均由伊將現金存入其兄庚○○之支票帳戶內，讓持票
    人提領，均無問題。此三張支票係因伊沒錢支付而離家出走
    ，其兄、嫂才提出告訴等語。
五、經查：
（一）被告辯稱伊沒錢支付而離家出走，留下載有債務概況之小
      紙條一節，核與告訴人庚○○於警詢中所述相符，並有該
      紙條之影本附於九十四年度偵字第二六四八號卷（被告之
      妻丙○○筆錄後）可稽。
（二）證人即被告之大嫂辛○○固在庭堅稱：「我借他（被告）
      支票都是我親手開立的。……他（被告）跟我說金額，由
      我簽發。……我不可能借他空白支票，因為支票我一定會
      自己開立。……（卷附三張支票影本）印章對，但日期、
      金額不是我填寫的。……（這些支票遭竊取）是他（被告
      ）太太打電話給我們，才知道的。……被告撕走幾張，我
      們根本不知道。（借票給被告時）我在票頭有寫。……會
      寫『榮借』、日期。……以前的支票沒有存根聯，只有第
      一頁可以登記而已。……我不知道被告拿幾次，他不可能
      撕下一張我就發現了。」（本院九十五年九月十一日審判
      筆錄）云云，惟查：
      (1)被告之兄庚○○於九十三年二月十三日，以「遺失」為
        由所掛失之空白支票計有五張，除前述三張外，尚有票
        號Ａ0000000號及Ａ二九一七一二號二張。而庚○○在庭證稱：當時所使用之支票為五十張一本等語（
        本院九十五年九月十一日審判筆錄），以前述支票號碼
        觀之，該五張掛失之支票顯係分屬二本不同之支票本。
      (2)再經本院向中華郵政股份有限公司函查結果，帳號00
        000000號之庚○○帳戶，自九十二年十一月一日
        起至九十三年二月十三日止，已兌現之全部支票共四十
        六張。經本院公設辯護人當庭請證人辛○○辨認結果，
        其中為辛○○親自簽發者，大多為指定受款人國泰人壽
        （因證人辛○○為該公司之業務員），而票號Ａ000
        0000、Ａ0000000、Ａ0000000、Ａ
        0000000、Ａ0000000、Ａ000000
        0、Ａ0000000、Ａ0000000、Ａ000
        0000、Ａ0000000、Ａ0000000、Ａ
        0000000、Ａ0000000、Ａ000000
        0號等十四張支票，均非證人辛○○所簽發，數量多達
        將近已兌現之總數（四十六張）之三分之一，支票號碼
        有連號者，有不連號者，顯然分屬多本不同之支票本，
        且該十四張支票之間，夾雜多張證人辛○○親自簽發予
        國泰人壽之支票，若謂被告能多次在庚○○家中，竊取
        如此多張支票，而證人辛○○於同一時期尚正常使用該
        等支票中，縱認當時之郵政劃撥支票無存根聯，但仍有
        支票簿之第一頁可以登記，證人辛○○竟對於空白支票
        經常短少之情毫無察覺，實屬違背常理。顯見證人辛○○之證詞，係知悉被告債臺高築、離家出走，已無法支
        付所借支票之票款之後，為逃避負擔票據責任所言，不
        可採信。
（三）證人壬○○亦在庭證稱：曾陪同被告至田中鎮，由被告之
      姪子陪同至他大嫂上班的地方借票，有看到支票僅蓋章，
      為空白支票等語（本院九十五年九月十一日審判筆錄），
      益見證人辛○○證言應屬不可採。
（四）證人即被告之兄庚○○雖證稱未曾借支票給被告等語，但
      亦同時證稱支票為辛○○在使用等語，足見辛○○是否借
      支票予被告，庚○○並不清楚，從而，其證言亦不足為認
      定被告有罪之依據。
五、綜上所述，被告己○○辯稱起訴事實所載之三張支票係其向
    大嫂借用一節，應堪採信。該等借票之情雖為庚○○所不知
    ，然而以被告之主觀認知而言，其大嫂辛○○業經其兄庚○○授權使用支票，為有權使用庚○○之支票之人，被告向辛○○借用支票後，填載完成並交付予他人行使，自屬欠缺偽
    造有價證券之故意。不能遽以刑法第二百零一條第一項之偽
    造有價證券罪論科。此外其餘證據均不足以證明被告有何被
    訴之偽造有價證券犯行，揆諸前揭法條及判例意旨，即應為
    有利於被告之認定，依法應為無罪之判決，以免冤抑。
據上論斷，應依刑事訴訟法第三百零一條第一項，判決如主文。
中    華    民    國    95    年    9     月    27    日
                  刑事第六庭    審判長法  官  簡源希
                                      法  官  戴博誠
                                      法  官  林念祖
以上正本證明與原本無異。
如不服本判決，應於送達後十日內向本院提出上訴狀（須附繕本
），上訴於臺灣高等法院臺中分院。
                                      書記官
中    華    民    國    95    年    9    月     28    日


司法院資訊處製作；財團法人民間司法改革基金會備份。
